臺灣臺北地方法院民事判決　　　　　　　93年度訴字第4715號
原　　　告　申和印刷廠即簡有貴
訴訟代理人　林明正律師
複　代理人　吳忠勇律師
被　　　告　速動國際股份有限公司
法定代理人　丁○○
訴訟代理人　張逸婷律師
　　　　　　朱容辰律師
　　　　　　丙○○
上列當事人間請求給付承攬報酬事件，本院於中華民國94年4月6
日言詞辯論終結，判決如下：
    主  文
原告之訴及其假執行之聲請均駁回。
訴訟費用由原告負擔。
    事實及理由
(甲)程序方面：
  原告名稱為速動實業股份有限公司，於民國93年10月22日，變
  更為速動國際股份有限公司，此有原告之公司登記資料在卷可
  稽，合先敘明。
(乙)實體方面：
一原告主張：被告之副總經理甲○○（原名：宋俊德）於93年5
  月至7月間，代表被告委由原告印製「搶鮮購、童玩藝術節DM
  、三洋DM、數位科技」海報（下稱系爭海報），報酬合計共新
  臺幣（下同）2,255,915 元，詎原告將定作物全數交付後，被
  告卻拒不付款，原告依民法第505 條之規定，自請求被告給付
  上開報酬。另若認為甲○○並非被告之副總經理，無代表或代
  理被告之權限，惟甲○○於92年12月間，代表被告委由原告印
  製「年終尾牙購物專刊」海報，該請款明細表、送貨簽認單均
  記載甲○○為被告之聯絡人，被告並已支付此次交易之報酬，
  更收受該統一發票，且被告之法定代理人丁○○曾於93年4月1
  4 日，與甲○○共同參加訴外人萊爾富國際股份有限公司（下
  稱萊爾富公司）就商品促銷所召開之協調會，足認被告縱容甲○○以被告之名義對外為法律行為，自足使原告誤認被告已授
  與甲○○代理權，被告依民法第169 條規定應負表見代理之授
  權人責任，原告仍得請求被告給付報酬云云。並聲明：(一)被告
  應給付原告2,255,915 元，及自起訴狀繕本送達翌日起至清償
  日止，按年息百分之五計算之利息。(二)願供擔保，請准宣告假
  執行。
二被告則以：
(一)甲○○前向被告表示欲與被告合作參與萊爾富公司之年終尾牙
  活動，提議由被告協助為產品供應商，甲○○並表示因資金不
  足徵求被告同意支付92年12月份之年終尾牙專刊海報印刷費用
  ，被告始於收受甲○○交付之印刷費用確認單後，同意支付92
  年12月份之印刷費用，是甲○○於該次交易僅為被告之使者，
  被告從未授與甲○○代理權。惟此後被告即未與萊爾富公司合
  作，自無委由原告印製海報之必要，兩造於93年5月至7月間，
  並無印製系爭海報之承攬關係存在，原告請求被告給付承攬報
  酬，自屬無據。
(二)另甲○○並非被告之員工或副總經理，被告亦未於93年5月至7
  月間，授與甲○○代理權委由被告印製系爭海報，且原告就93
  年5月至7月間之交易，從未向被告確認或請款。至被告之法定
  代理人丁○○固曾於93年4 月14日，與甲○○一同參加萊爾富
  公司召開之協調會，但被告從未表示甲○○為被告之副總經理
  或授與甲○○代理權。況原告就93年5月至7月間印製系爭海報
  之報酬，均向甲○○請求承攬報酬，從未向被告請款，原告並
  未有誤信甲○○有被告代理權之情事存在。故原告主張被告應
  負擔表見代理之授權人責任云云，更不足取。
(三)並聲明：原告之訴駁回；如受不利之判決，願預供擔保請准宣
  告免為假執行。
三兩造不爭執之事實：
(一)甲○○於92年12月間，委由原告印製「年終尾牙購物專刊」海
  報，被告已支付此次交易之報酬，並收受該統一發票，為兩造
  所不爭執，有存簿、統一發票在卷可稽。
(二)被告之法定代理人丁○○曾於93年4 月14日，與甲○○一同參
  加萊爾富公司召開之協調會，為兩造所不爭執，並經萊爾富公
  司之專案副理、經理，即證人戊○○、己○○證述屬實。
(三)甲○○曾於93年5月至7月間，委由原告印製系爭「搶鮮購、童
  玩藝術節DM、三洋DM、數位科技」海報，報酬為2,255,915 元
  ，為兩造所不爭執，有請款明細表、送貨簽認單在卷足憑。
四得心證之理由：
  本件兩造所爭執之處，應在於兩造間就系爭海報之印製，是否
  有承攬關係？被告是否應負擔表見代理責任？
(一)兩造間並無承攬關係：
1.原告主張甲○○為被告之副總經理，甲○○曾代表或代理被告
  於93年5月至7月間，委由原告印製系爭海報云云，為被告所否
  認，自應由原告依民事訴訟法第277 條關於舉證責任分配之規
  定，就甲○○有代表或代理被告權限之有利於己之事實，負舉
  證之責任。
2.查依原告提出有關93年5月至7月間系爭海報之請款明細表及部
  分送貨簽認單（本院卷1第8至10、16頁），固記載甲○○為被
  告之聯絡人，惟上開請款明細表、送貨簽認單乃原告單方面所
  製作，且系爭海報之全部送貨簽認單（本院卷1 第11至24頁）
  均由萊爾富公司之職員所簽收，此為兩造所不爭執。至原告提
  出證人即原告經理乙○○之筆記本，更屬證人乙○○個人製作
  之私文書，況上開請款明細表、送貨簽認單、筆記本均未經被
  告有代表權之人簽名或蓋用被告之公司大小章，自不足以據以
  認定兩造間承攬關係存在。
3.又原告固聲請訊問證人乙○○、戊○○、己○○，以為證明。
  惟證人乙○○證稱：伊為原告之經理，甲○○曾於92年12月間
  ，以被告副總經理之身分委由原告印製海報，伊曾向甲○○要
  名片，但甲○○表示還沒有印好，該92年12月間印製海報之報
  價單，係伊拿給甲○○簽名，甲○○係簽自己的名字，至於92
  年5至7月間印製系爭海報之報價單，因為甲○○表示很忙以致
  未簽名，至於伊未向被告確認，係伊認為甲○○為被告之副總
  經理，應該有代表的權限，本件系爭海報之報酬，被告一直向
  甲○○請款等語。另證人戊○○證稱：伊為萊爾富公司之專案
  副理，甲○○係以個人名義與萊爾富公司簽訂有關年終尾牙購
  物專刊之協議書，而甲○○委由何人印製海報，伊並不曉得，
  嗣後伊認識原告，但是原告和甲○○的關係伊並不曉得，至萊
  爾富公司曾於93年4 月14日召開協調會，乃為協調配合廠商，
  甲○○曾與被告之法定代理人丁○○一同參加，當時甲○○表
  示資金有問題要請丁○○幫忙，惟丁○○並未介紹甲○○為被
  告之職員或副總經理，另萊爾富公司之行銷活動文宣協議書上
  ，雖曾記載甲○○和被告為立協議書人，但此乃甲○○所提供
  ，又本件系爭海報之印製報酬，原告經理乙○○曾於93年8、9
  月間，透過伊幫忙找甲○○請款等語。又證人己○○證稱：伊
  為萊爾富公司經理，甲○○於92年12月間，以亞喧公司副總之
  名義與伊洽談商品供應事宜，因供應廠商必須印製海報配合銷
  售，甲○○詢問伊有無認識熟悉之廠商，伊即介紹證人乙○○
  予甲○○，至萊爾富公司曾於93年4 月14日召開協調會，甲○○曾與丁○○一同參加，丁○○確未介紹甲○○為被告之副總
  經理，另萊爾富公司之行銷活動文宣協議書，僅屬於萊爾富公
  司之內部文件，因甲○○表示離開亞喧公司至被告處任職，因
  此協議書上乃記載被告之名稱，嗣證人乙○○因請不到款，曾
  向伊表示甲○○曾答應要付款，事後卻不付款等語。是依證人
  乙○○、戊○○、己○○上開所述，並無法證明被告曾於93年
  5月至7月間，授與甲○○代理權委由原告印製系爭海報。況依
  被告之公司變更登記表（本院卷1 第32頁），被告之經理人名
  單為空白，並未登記甲○○為經理人，是依被告之登記資料，
  亦無法證明甲○○為被告之副總經理。此外，原告始終不能提
  出其他證據，以證明被告授與甲○○代理權或甲○○為被告之
  副總經理之事實。故原告主張甲○○為被告之副總經理，甲○○曾代表或代理被告於93年5月至7月間，委由原告印製系爭海
  報，被告應依民法第505 條規定給付承攬報酬云云，自不足取
  。
(二)有關表見代理部分：
1.次按由自己之行為表示以代理權授與他人，或知他人表示為其
  代理人而不為反對之表示者，對於第三人應負授權人之責任，
  民法第169 條前段亦定有明文。另按「由自己之行為表示以代
  理權授與他人者，對於第三人應負授權人之責任，必須本人有
  表見之事實，足使第三人信該他人有代理權之情形存在。」（
  最高法院60年台上字第2130號判例要旨參照）。
2.另查，被告並不否認曾支付92年12月間印製「年終尾牙購物專
  刊」海報之報酬，是被告自應於支付該次印製海報之報酬後收
  受該統一發票。則被告固曾支付92年12月間印製「年終尾牙購
  物專刊」海報之報酬，及收受該統一發票，惟此尚不足認定被
  告於92年5至7月間，有授與甲○○代理權之表見事實。又依證
  人乙○○、戊○○、己○○前開所述，被告從未對原告表示甲○○為被告之職員或副總經理，或被告曾授與甲○○代理權，
  則被告之法定代理人丁○○固曾於93年4 月14日，與甲○○一
  同參加萊爾富公司召開之協調會，亦不足以認定被告有授權或
  縱容甲○○以被告之名義對外為法律行為之表見事實。
3.又原告於92年12月間，在前開「年終尾牙購物專刊」海報之請
  款明細表、送貨簽認單上，記載甲○○為被告之聯絡人，惟此
  乃原告單方面所製作，已如前述，更不足認定被告有於92年 5
  至7 月間授與甲○○代理權之表見事實。至原告提出萊爾富公
  司有關「搶鮮購、童玩藝術節DM、三洋DM、數位科技」之行銷
  活動文宣協議書七紙（本院卷2 第27至33頁），固記載被告為
  立協議書人，其中二紙並記載甲○○為被告之代表，惟此乃萊
  爾富公司因甲○○表示已至被告處任職，始記載被告為立協議
  書人及甲○○為被告之代表，此經證人戊○○、己○○證述明
  確。又上開協議書均未有被告簽章，且僅足證明甲○○對萊爾
  富公司為上開意思表示，原告復未能證明被告知悉上情而不為
  反對，或以自己行為授權之表示，故上開行銷活動文宣協議書
  亦不足以認定被告有授權或縱容甲○○以被告之名義對外為法
  律行為。故原告主張被告應負表見代理之授權人責任云云，亦
  不足取。
五從而，原告依民法第505條、第169條之規定，請求被告給付2,
  255,915 元，及自起訴狀繕本送達翌日起至清償日止，按年息
  百分之五計算之利息，為無理由，應予駁回。
六又原告之訴既經駁回，其假執行之聲請，因訴之駁回而失所附
  麗，不應准許。
七本件事證已臻明確，兩造其餘主張、陳述及所提證據，經審酌
  與本院前揭判斷不生影響，毋庸再予審酌，併此敘明。
八訴訟費用負擔之依據：民事訴訟法第78條。
中　　華　　民　　國　　94　　年　　4 　　月　　20　　日
  　　　　　　　　　民事第六庭法　　　官  姜悌文
右為正本係照原本作成
如對本判決上訴，須於判決送達後20日內向本院提出上訴狀，並
依上訴利益繳納上訴費。
中　　華　　民　　國　　94　　年　　4 　　月　　20　　日
                              法院書記官　方蟾苓
